臺灣桃園地方法院民事判決　九十年度家訴字第六七號
　　原　　　告　甲○○
　　　　　　　　乙○○
　　被　　　告　丙○○
右當事人間請求確認婚姻無效事件，本院判決如左：
    主      文
原告之訴駁回。
訴訟費用由原告負擔。
    事      實
壹、原告方面：
一、聲明：請求確認原告與被告於八十九年三月六日之婚姻不成立。
二、陳述：
（一）被告於民國（下同）八十九年三月六日私立結婚證書，並在其上擅自偽冒訴外
      人即被告之兄潘振榮及其妻徐美華之簽章，且無舉行公開之儀式，隨後即獨自
      持上開結婚證書至戶政事務所辦理結婚登記，依民法第九百八十二條之規定及
      最高法院五十一年台上字第五五一號判例意旨，兩造於八十九年三月六日之婚
      姻關係不成立，故提起本件訴訟，請求確認兩造間之婚姻關係不成立。
（二）兩造間全無夫妻之情，被告於八十九年三月六日私立結婚證書，獨自持往戶政
      事務所辦理結婚登記，使雙方之婚姻關係在不確定及不安之狀況中，如原告再
      婚，恐有觸犯重婚罪之危險，又被告霸佔原告所有之房屋不搬，小孩不讓原告
      探視，皆嚴重侵害原告法律上之利益，是原告提起本件之訴確有確認之訴之法
      律上利益。
三、證據：提出兩造之戶籍謄本各一份、結婚證書二紙、匯款回條二張、交易明細表
    二張、執據一張、兩造於八十二年六月十九日之離婚協議書一份為證。
貳、被告方面：
    被告未於言詞辯論期日到場，惟據其前於準備程序所為及提出之準備書狀所為之
    聲明及陳述略以：
一、聲明：原告之訴駁回。
二、陳述：
（一）兩造於八十九年三月六日結婚，惟後因個性不合，無法繼續共同生活，遂於九
      十年四月二十七日協議離婚，兩造間之婚姻關係已不存在，自無法律關係之存
      否不明確之情形，亦無以判決除去之必要，是本件原告提起確認婚姻無效，欠
      決權利保護之利益，依民事訴訟法第二百四十七條第一項之規定、最高法院二
      十七年上字第三一六號判例意旨，其訴顯無理由。
（二）退步言之，即令原告有提起確認之訴之必要，然兩造於七十五年間結婚，婚後
      育有子女陸秋喜、陸秋憲，嗣原告染上不良嗜好，雙方協議離婚，惟為顧及子
      女之利益，雙方仍同居一處，但由於原告另結交女友，故被告攜子遷居他處，
      原告心有不甘，遂懇請被告娘家親友力勸被告攜子返家，重新結婚以續姻緣，
      於八十九年三月六日當天其自書結婚證書，並至戶政機關入戶口，訴外人即被
      告之兄潘振榮及其妻徐美華雖未在場，惟嗣後渠等二人代為邀請親族好友席開
      一桌，舉行結婚之公開儀式，但由於雙方是離婚後再重新結婚，一切禮俗從簡
      ，惟確有公開儀式及二人以上之證人並使一般不特定之人可得共見，並已辦妥
      結婚登記，是上開婚姻依法有效。
三、證據：提出兩造於九十年四月二十七日離婚協議書一份為證。
    理      由
一、本件被告經合法送達，未於言詞辯論期日到場，經核無民事訴訟法第三百八十六
    條各款所列情形，爰依原告聲請，由其一造辯論而為判決。
二、原告起訴主張：被告於八十九年三月六日私立結婚證書，並在其上擅自偽冒訴外
    人即被告之兄潘振榮及其妻徐美華之簽章，且無舉行公開之儀式，隨後即獨自持
    上開結婚證書至戶政事務所辦理結婚登記一情，業有原告提出結婚證書一紙、兩
    造之戶籍謄本各一份為證，被告對此亦不爭執，堪認原告此部分之主張為真實。
    被告抗辯兩造雖於八十九年三月六日結婚，惟後因個性不合，無法繼續共同生活
    ，遂於九十年四月二十七日協議離婚，兩造間之婚姻關係已不存在，自無法律關
    係之存否不明確之情形，亦無以判決除去之必要，是本件原告提起確認婚姻無效
    ，欠缺權利保護之利益，依民事訴訟法第二百四十七條第一項之規定、最高法院
    二十七年上字第三一六號判例意旨，其訴顯無理由；原告復主張：兩造間全無夫
    妻之情，被告於八十九年三月六日私立結婚證書，獨自持往戶政事務所辦理結婚
    登記，使雙方之婚姻關係在不確定及不安之狀況中，如原告再婚，恐有觸犯重婚
    罪之危險，又被告霸佔原告所有之房屋不搬，小孩不讓原告探視，皆嚴重侵害原
    告法律上之利益，是原告提起本件之訴確有確認之訴之法律上利益等語。是本件
    所應審酌者在於原告提起本件訴訟是否有即受確認判決之法律上利益。
三、按確認法律關係成立或不成立之訴，非原告有即受確認判決之法律上利益，不得
    提起之，民事訴訟法第二百四十七條第一項前段定有明文。所謂即受確認判決之
    法律上利益，係指因法律關係之存否不明確，原告主觀上認其在法律上之地位有
    不安之狀態存在，且此種不安之狀態，能以確認判決將之除去者而言，惟將來可
    能發生之法律關係或已消滅之法律關係，則無即受確認判決之法律上利益，此有
    最高法院四十九年台上字第一八一三號判例意旨、六十九年台上字第一四二四號
    判例意旨可資參照。經查：
（一）兩造前於七十五年間結婚，嗣後於八十二年六月十九日協議離婚，並於同年七
      月三十日離婚登記完畢；又於八十九年三月六日為結婚登記，再於九十年四月
      二十七日協議離婚，並於同年五月九日離婚登記完畢，此為兩造所不爭執，並
      有原告提出兩造之戶籍謄本、八十二年六月十九日之離婚協議書，被告提出九
      十年四月二十七日離婚協議書為證，是應認兩造於八十九年三月六日成立之婚
      姻關係，業已因於九十年五月九日離婚而解消，且兩造對上情均不爭執，故原
      告就已消滅之法律關係提起本件確認訴訟，參諸上開法律及判例意旨，原告自
      無即受確認判決之法律上利益。
（二）原告雖主張：被告於八十九年三月六日私立結婚證書，獨自持往戶政事務所辦
      理結婚登記，使雙方之婚姻關係在不確定及不安之狀況中，如原告再婚，恐有
      觸犯重婚罪之危險云云，然原告稱：「（你是否已經另外結婚）還沒有，準備
      要結婚了。」（見本院九十一年一月十一日準備程序筆錄），是應認原告未因
      兩造於八十九年三月六日成立之婚姻關係受有觸犯重婚罪之危險之虞；又原告
      復主張被告霸佔原告所有之房屋不搬，小孩不讓原告探視，被告行為皆嚴重侵
      害原告法律上之利益云云，惟提起確認訴訟之利益，須此確認判決為除去此不
      安或危險為最有效適切之方法，經核原告主張之前開情事，縱經本院為確認兩
      造於八十九年三月六日成立之婚姻關係不存在之判決，亦不能有效適切除去原
      告前揭所示之不安狀態。
四、綜上所述，原告提起本件確認兩造於八十九年三月六日之婚姻關係不成立之訴，
    難認其有即受確認判決之法律上利益，是應認原告之訴未具備權利保護要件，為
    無理由，應予駁回；又原告提起本件訴訟，因不具權利保護之必要，是兩造於八
    十九年三月六日成立之婚姻關係及其後於台東宴客之行為是否具備民法第九百八
    十二條所定之結婚要件，則無再為審究之必要，併此敘明。
五、據上訴結，本件原告之訴為無理由，依民事訴訟法第三百八十五條第一項前段、
    第七十八條，判決如主文。
中　　　華　　　民　　　國　　九十一　　年　　　四　　　月　　　九　　　日
                              臺灣桃園地方法院民事第二庭
~B審判長法官　邱瑞祥
~B法　　　官　管靜怡
~B法　　　官　陳心婷
右為正本係照原本作成
本判決得上訴。
中　　　華　　　民　　　國　　九十一　　年　　　四　　　月　　　四　　　日
~B法院書記官　黃文琪
